臺灣臺北地方法院刑事裁定　　　　　　 100年度聲字第2063號
聲　請　人　臺灣臺北地方法院檢察署檢察官
受　刑　人　蔡懷彬
上列聲請人因對受刑人數罪併罰有2裁判以上，聲請定其應執行
之刑，本院裁定如下：
    主  文
蔡懷彬所犯如附表所示之罪，所處如附表所示之刑，應執行有期
徒刑捌月，如易科罰金，以銀元佰元即新臺幣玖佰元折算壹日
。
    理  由
一、本件聲請意旨略以：受刑人蔡懷彬因如附表所示等案件，先
    後經判決確定如附表所示，聲請本院定其應執行刑等語。
二、按數罪併罰，有二裁判以上者，依刑法第51條之規定，定其
    應執行之刑，刑法第53條規定甚明。再者，民國94年2 月2
    日修正公布，自95年7 月1 日起施行之刑法第2 條第1 項規
    定：「行為後法律有變更者，適用行為時之法律。但行為後
    之法律有利於行為人者，適用最有利於行為人之法律」。依
    刑法第51條定應執行刑時，「裁判確定前犯數罪，其中一罪
    在新法施行前者，亦同（即亦應為新舊法比較）。」最高法
    院95年5 月23日第8 次刑事庭會議決議可資參照。查受刑人
    於裁判確定前所犯附表編號2 號所示竊盜罪，係於95年7 月
    1 日之前犯之，而：(一)刑法第51條第5 款規定部分，修正前
    規定：「宣告多數有期徒刑者，於各刑中之最長期以上，各
    刑合併之刑期以下，定其刑期。但不得逾20年。」，修正後
    則規定：「宣告多數有期徒刑者，於各刑中之最長期以上，
    各刑合併之刑期以下，定其刑期。但不得逾30年」，則修正
    後之規定，將宣告多數有期徒刑定執行刑之上限，由修正前
    之不得逾20年，提高為不得逾30年，其餘則無不同，比較結
    果，修正後規定並未較有利於受刑人。(二)修正前刑法第41條
    第1 項前段規定：「犯最重本刑為5 年以下有期徒刑之刑之
    罪，而受6 月以下有期徒刑或拘役之宣告，因身體、教育、
    職業、家庭之關係或其他正當事由，執行顯有困難者，得以
    1 元以上3 元以下折算1 日，易科罰金。」；又被告行為時
    之易科罰金折算標準，修正前罰金罰鍰提高標準條例第2 條
    前段（現已刪除）規定，就其原定數額提高為100 倍折算1
    日，因此被告行為時之易科罰金折算標準，應以銀元300 元
    折算1 日，經折算為新臺幣後，應以新臺幣900 元折算1 日
    。惟修正後刑法第41條第1 項前段則規定：「犯最重本刑為
    5 年以下有期徒刑之刑之罪，而受6 月以下有期徒刑或拘役
    之宣告者，得以新臺幣1000元、2000元、3000元折算1 日，
    易科罰金。」，比較修正前後關於刑法第41條第1 項前段易
    科罰金之規定，仍以95年7 月1 日修正公布施行前之規定，
    較有利於受刑人。(三)受刑人行為後，刑法第41條第2 項關於
    數罪併罰合併定刑易科罰金之規定，迭經於94年2 月2 日（
    自95年7 月1 日施行）及98年12月30日修正。90年1 月10日
    修正公布之刑法第41條第2 項規定：「併合處罰之數罪，均
    有前項情形，其應執行之刑逾6 月者，亦同」，嗣於94年2
    月2 日修正：「前項規定於數罪併罰，其應執行之刑未逾6
    月者，亦適用之」。惟上揭於94年2 月2 日修正公布之刑法
    第41條第2 項之規定，司法院釋字第662 號解釋：「中華民
    國94年2 月2 日修正公布之現行刑法第41條第2 項，關於數
    罪併罰，數宣告刑均得易科罰金，而定應執行刑之刑逾6 個
    月者，排除適用同條第1 項得易科罰金之規定部分，與憲法
    第23條規定有違，並與本院釋字第366 號解釋意旨不符，應
    自本解釋公布之日起失其效力」，故對於數罪併罰，數宣告
    刑均得易科罰金，而定應執行之刑逾6 月之案件，依司法院
    釋字第366 號、第662 號解釋意旨，仍得易科罰金。嗣於98
    年12月30日修正公布之刑法第41條第8 項規定：「第1 項至
    第4 項及第7 項之規定，於數罪併罰之數罪均得易科罰金或
    易服社會勞動，其應執行之刑逾6 月者，亦適用之」。又於
    98年12 月30 日修正公布之刑法施行法第3 條之3 規定：「
    刑法第41 條 及第42條之1 之規定，於中華民國98年12月15
    日刑法修正施行前已裁判確定之處罰，未執行或執行未完畢
    者，亦適用之」。揆諸前揭說明，本件應適用刑法施行法第
    3 條之3 及現行刑法第41條第8 項之規定定其易科罰金之標
    準。
三、經查，本件受刑人前附表所示案件，經法院先後判決有期徒
    刑6 月；減為有期徒刑3 月，有期徒刑1 年；減為有期徒刑
    6 月確定。茲檢察官聲請定其應執行之刑，本院審核卷附判
    決書及臺灣高等法院被告前案紀錄表後認聲請為正當，應予
    准許。
四、爰依刑事訴訟法第477 條第1 項，修正後刑法第2 條第1 項
    前段、刑法第53條、修正前刑法第51條第5 款，第41條第1
    項前段、現行刑法第41條第8 項，刑法施行法第3 條之3，
    廢止前罰金罰鍰提高標準條例第2 條，現行法規所定貨幣單
    位折算新臺幣條例第2 條，裁定如主文。
中    華    民    國   100    年    7     月    29    日
                        臺灣臺北地方法院刑事第十七庭
                                    法  官  賴淑美
上正本證明與原本無異。
如不服本裁定，應於送達後5 日內，向本院提出抗告狀。
                                    書記官  許翠燕
中    華    民    國   100    年    8     月    4     日
附表
┌────────┬───────────┬───────────┐
│   編號         │         1            │          2           │
├────────┼───────────┼───────────┤
│   罪名         │       竊盜           │        竊盜          │
├────────┼───────────┼───────────┤
│  宣告刑        │有期徒刑6月，減為3月  │ 有期徒刑1年，減為6月 │
├────────┼───────────┼───────────┤
│  犯罪日期      │      96.01.30        │       94.10.10       │
├────────┼───────────┼───────────┤
│偵查機關年度案號│臺灣臺北地方法院檢察署│臺灣臺北地方法院檢察署│
│                │96年度偵字第9127號    │100年度偵字第3964號   │
├─┬──────┼───────────┼───────────┤
│最│  法院      │臺灣臺北地方法院      │臺灣臺北地方法院      │
│後├──────┼───────────┼───────────┤
│事│  案號      │96年度易字第1367號    │100年度易字第836號    │
│實├──────┼───────────┼───────────┤
│審│判決日期    │     96.06.29         │     100.5.13         │
├─┼──────┼───────────┼───────────┤
│  │  法院      │臺灣臺北地方法院      │ 臺灣臺北地方法院     │
│確├──────┼───────────┼───────────┤
│定│  案號      │96年度易字第1367號    │100年度易字第836號    │
│判├──────┼───────────┼───────────┤
│決│判決確定日期│     96.07.23         │     100.06.08        │
├─┴──────┼───────────┼───────────┤
│是否為得易科金之│       是             │         是           │
│案件            │                      │                      │
├────────┼───────────┼───────────┤
│備註            │臺灣臺北地方法院檢察署│臺灣臺北地方法院檢察  │
│                │96年度執字第4693號（經│署100 年度執字第4120號│
│                │本院96年度聲減字第2632│                      │
│                │號減為有期徒刑3 月，已│                      │
│                │執畢）                │                      │
└────────┴───────────┴───────────┘